---
title: "종교 유무에 따른 이혼율"
author: 박세화
date: July 31, 2020
output: github_document
---


```{r, include=F}
library(foreign)             # SPSS 파일 로드
library(dplyr)               # 전처리
library(ggplot2)             # 시각화
library(readxl)              # 엑셀 파일 불러오기

# 데이터 불러오기
raw_welfare <- read.spss(file = "Koweps_hpc10_2015_beta1.sav",
                         to.data.frame = T)

# 복사본 만들기
welfare <- raw_welfare

# 변수 이름 변경하기기
welfare <- rename(welfare,
                  sex = h10_g3,            # 성별
                  birth = h10_g4,          # 태어난 연도
                  marriage = h10_g10,      # 혼인 상태
                  religion = h10_g11,      # 종교
                  income = p1002_8aq1,     # 월급
                  code_job = h10_eco9,     # 직종 코드
                  code_region = h10_reg7)  # 지역 코드

# birth 이상치 결측 처리
welfare$birth <- ifelse(welfare$birth==9999,NA,welfare$birth)

# sex 이상치 결측 처리
welfare$income <- ifelse(welfare$income %in% c(0,9999),NA,welfare$income)

# age 파생변수 만들기
welfare$age <- 2015- welfare$birth +1

#ageg 파생변수 만들기
welfare <- welfare %>% 
  mutate(ageg=ifelse(age<30,"young",ifelse(age<60,"middle","old")))

# sex 값 이름 변경
welfare$sex <- ifelse(welfare$sex==1,"male","female")

# 직업 목록 변수 만들기
list_job <- read_excel("Koweps_Codebook.xlsx",col_names = T,sheet = 2)

# 직업 목록 welfare data frame에 합치기
welfare <- left_join(welfare,list_job,id="code_job")

```


## 8. 종교 유무에 따른 이혼율
종교가 있는 사람들이 종교가 없는 사람들보다 이혼을 덜 하는지 분석해 보도록 한다.
먼저 종교, 혼인 상태 두 변수를 검토하고 전처리한 후 변수 간 관계를 분석한다.

### 분석 절차
- 1단계: 변수 검토 및 전처리 (종교, 혼인 상태)
- 2단계 : 변수 간 관계 분석 (종교 유무에 따른 이혼율 표 만들기, 그래프 만들기)

### 종교 변수 검토 및 전처리하기

#### 1. 변수 검토하기

```{r, results="hide"}
class(welfare$religion)

table(welfare$religion)
```

#### 2. 전처리
코드북의 종교 변수에 대한 정보를 바탕으로 전처리를 한다.
변수 검토 과정을 통해 1과 2 외에 다른 값이 존재하지 않는다는 것을 파악할 수 있다.
값의 의미를 이해할 수 있도록 1과 2 대신 "yes", "no"로 문자를 부여한다.

```{r, results="markup"}
welfare$religion <- ifelse(welfare$religion==1,"yes","no")

table(welfare$religion)

qplot(welfare$religion)
```

### 혼인 상태 변수 검토 및 전처리하기

#### 1. 변수 검토하기

```{r, results="hide"}
class(welfare$marriage)

table(welfare$marriage)
```

#### 2. 파생변수 만들기
코드북의 혼인 상태 변수에 대한 정보를 확인하면 배우자가 있을 경우 1, 이혼했을 경우 3으로 코딩되어 있다. 이 값을 이용하여 이혼 여부를 나타내는 변수를 만든다.

```{r, results="markup"}
# 이혼 여부 변수 만들기
welfare$group_marriage <- ifelse(welfare$marriage==1,"marriage",
                                 ifelse(welfare$marriage==3,"divorce",NA))

table(welfare$group_marriage)

table(is.na(welfare$group_marriage))

qplot(welfare$group_marriage)
```

표와그래프를 통해 결혼 상태인 사람은 8431명, 이혼한 사람은 712명, 둘 중 어디에도 속하지 않아 결측치로 분류된 사람이 7521명이라는 것을 알 수 있다.
결측치로 분류된 사람들은 이후 분석에서 제외한다.

### 종교 유무에 따른 이혼율 분석하기
종교 유무에 따른 이혼율 표를 만든다.
먼저 종교 유무 및 결혼 상태별로 나눠 빈도를 구한 후 각 종교 유무 집단의 전체 빈도로 나눠 비율을 구하도록 한다.

#### 1. 종교 유무에 따른 이혼율 표 만들기

```{r, results="markup"}
religion_marriage <- welfare %>% 
  filter(!is.na(group_marriage)) %>% 
  group_by(religion,group_marriage) %>% 
  summarise(n=n()) %>% 
  mutate(tot_group=sum(n)) %>% 
  mutate(pct=round(n/tot_group*100,1))

religion_marriage

```

#### `count()` 활용

```{r, results="hide"}
religion_marriage <- welfare %>% 
  filter(!is.na(group_marriage)) %>% 
  count(religion,group_marriage) %>% 
  group_by(religion) %>% 
  mutate(pct=round(n/sum(n)*100,1))
```

#### 2. 이혼율 표 만들기
위의 표에서 이혼에 해당하는 값만 추출해 이혼율 표를 만든다.

```{r, results="markup"}
# 이혼 추출
divorce <- religion_marriage %>% 
  filter(group_marriage=="divorce") %>% 
  select(religion,pct)

divorce

```

#### 3. 그래프 만들기
이혼율 표를 이용해 그래프를 만든다.

```{r, results="markup"}
ggplot(data=divorce,aes(x=religion,y=pct))+geom_col()
```

이혼율은 종교가 있는 경우 7.2%, 종교가 없는 경우 8.3%로 나타났다.
따라서 종교가 있는 사람들 이혼을 비교적 덜 한다고 볼 수 있다.

### 연령대 및 종교 유무에 따른 이혼율 분석하기
종교 유무에 따른 이혼율이 연령대별로 다른지 알아본다.

#### 1. 연령대별 이혼율 표 만들기
우선 이혼율이 연령대에 따라 다른지 알아본다.
연령대 및 결혼 상태별 비율표를 만든 다음, 이혼한 경우를 추출해 이혼율 표를 만든다.

```{r, results="markup"}
ageg_marriage <- welfare %>% 
  filter(!is.na(group_marriage)) %>% 
  group_by(ageg,group_marriage) %>% 
  summarise(n=n()) %>% 
  mutate(tot_group=sum(n)) %>% 
  mutate(pct=round(n/tot_group*100,1))

ageg_marriage
```

#### `count()` 활용

```{r, results="hide"}
ageg_marriage <- welfare %>% 
  filter(!is.na(group_marriage)) %>% 
  count(ageg,group_marriage) %>% 
  group_by(ageg) %>% 
  mutate(pct=round(n/sum(n)*100,1))
```

표를 통해 연령대별로 이혼율이 다르다는 것을 알 수 있다. 
초년의 경우는 결혼하거나 이혼한 사례가 절대적으로 적다는 것을 알 수 있다.
초년은 사례가 부족해 비교에 적합하지 않으므로 이후 분석 작업에서 제외하도록 한다.

#### 2. 연령대별 이혼율 그래프 만들기

```{r, results="markup"}
# 초년 제외, 이혼 추출
ageg_divorce <- ageg_marriage %>% 
  filter(ageg !="young" & group_marriage=="divorce") %>% 
  select(ageg,pct)

ageg_divorce

# 그래프 만들기
ggplot(data=ageg_divorce,aes(x=ageg,y=pct))+geom_col()
```

#### 3. 연령대 및 종교 유무에 따른 이혼율 표 만들기
종교 유무에 따른 이혼율 차이가 연령대별로 다른지 알아본다.
먼저 연령대, 종교 유무, 결혼 상태별로 집단을 나눠 빈도를 구한 후, 각 집단 전체 빈도로 나누어 비율을 구한다.
이후 이혼에 해당하는 값만 추출해 연령대 및 종교 유무별 이혼율 표를 만든다.

```{r, results="markup"}
# 연령대, 종교 유무, 결혼 상태별 비율표 만들기
ageg_religion_marriage <- welfare %>% 
  filter(!is.na(group_marriage) & ageg !="young") %>% 
  group_by(ageg, religion, group_marriage) %>% 
  summarise(n=n()) %>% 
  mutate(tot_group=sum(n)) %>% 
  mutate(pct=round(n/tot_group*100,1))

ageg_religion_marriage

```

#### `count()` 활용

```{r, results="hide"}

```

#### 연령대 및 종교 유무별 이혼율 표 만들기

```{r, results="hide"}

```

#### 4. 연령대 및 종교 유무에 따른 이혼율 그래프 만들기

```{r, results="hide"}

```