---
title: "연령대 및 성별 월급 차이"
author: 박세화
date: July 31, 2020
output: github_document
---
```{r, include=F}
library(foreign)             # SPSS 파일 로드
library(dplyr)               # 전처리
library(ggplot2)             # 시각화
library(readxl)              # 엑셀 파일 불러오기

# 데이터 불러오기
raw_welfare <- read.spss(file = "Koweps_hpc10_2015_beta1.sav",
                         to.data.frame = T)

# 복사본 만들기
welfare <- raw_welfare

# 변수 이름 변경하기기
welfare <- rename(welfare,
                  sex = h10_g3,            # 성별
                  birth = h10_g4,          # 태어난 연도
                  marriage = h10_g10,      # 혼인 상태
                  religion = h10_g11,      # 종교
                  income = p1002_8aq1,     # 월급
                  code_job = h10_eco9,     # 직종 코드
                  code_region = h10_reg7)  # 지역 코드

# birth 이상치 결측 처리
welfare$birth <- ifelse(welfare$birth==9999,NA,welfare$birth)

# sex 이상치 결측 처리
welfare$income <- ifelse(welfare$income %in% c(0,9999),NA,welfare$income)

# age 파생변수 만들기
welfare$age <- 2015- welfare$birth +1

#ageg 파생변수 만들기
welfare <- welfare %>% 
  mutate(ageg=ifelse(age<30,"young",ifelse(age<60,"middle","old")))

# sex 값 이름 변경
welfare$sex <- ifelse(welfare$sex==1,"male","female")

```

## 5. 연령대 및 성별 월급 차이
성별 월급 차이가 연령대에 따라 다른지 분석한다.

### 분석 절차
- 1단계 : 변수 검토 및 전처리 (연령대, 성별, 월급)
- 2단계 : 변수 간 관계 분석 (연령대 및 성별 월급 평균표 만들기, 그래프 만들기)

### 연령대 및 성별 월급 차이 분석하기

#### 1. 연령대 및 성별 월급 평균표 만들기
각 연령대에서 성별에 따른 월급 차이가 있는지 알아보기 위해 연령대 및 성별에 따른 월급 평균표를 만든다.

```{r, results="markup"}
ageg_sex_income <- welfare %>% 
  filter(!is.na(income)) %>% 
  group_by(ageg,sex) %>% 
  summarise(mean_income=mean(income))

ageg_sex_income

```

#### 2. 그래프 만들기

```{r, results="markup"}
ggplot(data=ageg_sex_income,aes(x=ageg,y=mean_income,fill=sex))+
  geom_col()+
  scale_x_discrete(limits=c("young","middle","old"))
```

#### 성별 막대 분리
상위 그래프는 각 성별의 월급이 막대에 함께 표현되어 있어 차이를 명확히 비교하기 어렵기 때문에 막대를 분리한다.

```{r, results="markup"}
ggplot(data=ageg_sex_income,aes(x=ageg,y=mean_income,fill=sex))+
  geom_col(position="dodge")+
  scale_x_discrete(limits=c("young","middle","old"))
```

표와 그래프를통해 연령대별로 성별에 따른 월급이 차이가 있다는 것을 알 수 있다.
초년은 다소 차이가 크지 않지만, 중년으로 진입하며 남성이 여성의 약 2배 정도의 월급을 받게 된다. 노년에는 이 차이가 다소 줄어들지만 여전히 남성이 여성보다 약 2배의 월급을 받는다.

또한 남성의 경우 중년에 가장 많은 월급을 받고 초년과 노년의 경우에는 그 차이가 크지 않다. 반면, 여성의 경우 중년에 가장 많은 월급을 받긴 하지만 초년의 월급과 그 차이가 크지 않고, 노년이 되면 초년의 1/2도 되지 않는 월급밖에 수령하지 못한다는 것을 알 수 있다.

### 나이 및 성별 월급 차이 분석하기
이번에는 연령대로 구분하지 않고 나이 및 성별 월급 평균표를 만들고 이를 시계열 그래프로 표현해보도록 한다.

#### 그래프 만들기

```{r, results="markup"}
sex_age <- welfare %>% 
  filter(!is.na(income)) %>% 
  group_by(age,sex) %>% 
  summarise(mean_income=mean(income))     # 성별 연령별 월급 평균표 만들기

head(sex_age)

ggplot(data=sex_age,aes(x=age,y=mean_income,col=sex))+geom_line()
```

그래프를 통해 남성의 경우 50대 중반까지 월급이 증가하는 경향을 보이다가 이후 60대 중반까지 급격히 감소하고 70대 중반 이후에는 일정하게 유지되는 형태를 확인할 수 있다. 
여성의 경우는 30대까지 월급이 증가하다가 30대부터 50대까지는 비교적 월급이 유지되는 경향을 보이고, 이후에는 월급이 지속적으로 감소하는 모습을 보인다.
성별 임금 격차는 30대까지는 차이를 보이지 않지만 이후 지속적으로 벌어져 50대에 가장 큰 차이를 보이고, 이후 점차 줄어들어 70대 중반부터는 다시 비슷한 수준이 되는 것을 확인할 수 있다. 