---
title: "연령대에 따른 월급 차이"
author: 박세화
date: July 31, 2020
output: github_document
---

```{r, include=F}
library(foreign)             # SPSS 파일 로드
library(dplyr)               # 전처리
library(ggplot2)             # 시각화
library(readxl)              # 엑셀 파일 불러오기

# 데이터 불러오기
raw_welfare <- read.spss(file = "Koweps_hpc10_2015_beta1.sav",
                         to.data.frame = T)

# 복사본 만들기
welfare <- raw_welfare

# 변수 이름 변경하기
welfare <- rename(welfare,
                  sex = h10_g3,            # 성별
                  birth = h10_g4,          # 태어난 연도
                  marriage = h10_g10,      # 혼인 상태
                  religion = h10_g11,      # 종교
                  income = p1002_8aq1,     # 월급
                  code_job = h10_eco9,     # 직종 코드
                  code_region = h10_reg7)  # 지역 코드

# birth 이상치 결측 처리
welfare$birth <- ifelse(welfare$birth==9999,NA,welfare$birth)

# age 파생변수 만들기
welfare$age <- 2015- welfare$birth +1
```

## 4. 연령대에 따른 월급 차이
나이를 연령대로 분류해서 비교한다.


### 분석 절차
- 1단계 : 변수 검토 및 전처리 (연령대, 월급)
- 2단계: 변수 간 관계 분석 (연령대별 월급 평균표 만들기, 그래프 만들기)

```{r, results="hide"}

```

### 연령대 변수 검토 및 전처리하기

```{r, results="hide"}

```

#### 1. 파생변수 만들기 - 연령대
초년은 30세 미만, 중년은 30~59세, 노년은 60세 이상으로 기준을 정하고, 이에 따라 연령대 변수를 만든 후 각 범주에 몇 명이 있는지 살펴본다.

```{r, results="markup"}
welfare <- welfare %>% 
  mutate(ageg=ifelse(age<30,"young",ifelse(age<60,"middle","old")))

table(welfare$ageg)

qplot(welfare$ageg)
```

### 연령대에 따른 월급 차이 분석하기
변수 간 관계를 분석한다.

#### 1. 연령대별 월급 평균표 만들기

```{r, results="markup"}
ageg_income <- welfare %>% 
  filter(!is.na(income)) %>% 
  group_by(ageg) %>% 
  summarise(mean_income=mean(income))

ageg_income
```


#### 2. 그래프 만들기
연령대별 월급 평균표를 이용해 그래프를 만든다.

```{r, results="markup"}
ggplot(data=ageg_income,aes(x=ageg,y=mean_income))+geom_col()
```

#### 막대 정렬 : 초년, 중년, 노년 나이 순
ggplot()을 이용한 상위 그래프는 변수의 알파벳 순으로 자동 정렬되므로, 막대가 초년(young), 중년(middle), 노년(old) 순으로 재정렬되도록 설정한다.

```{r, results="markup"}
ggplot(data=ageg_income,aes(x=ageg,y=mean_income))+
  geom_col()+
  scale_x_discrete(limits=c("young","middle","old"))
```

위와 같은 분석을 통해 중년이 평균 281만원으로 가장 많은 월급을 받고, 초년이 164만원, 노년이 125만원 순으로 월급을 받는 것을 알 수 있다.


### 연령대 세부적으로 분석해보기

#### 1. 파생변수 만들기 - 연령대
연령대를 세부적으로 구분하기 위해 태어난 년도 변수의 상세 사항을 확인한다.
```{r,results="markup"}
summary(welfare$birth)
```

가장 연령이 높은 사람이 1907년생으로 100세 이상이고, 가장 어린 연령이 2014년 생으로 2살이므로 0부터 100까지 10단위로 연령을 구분한다.

```{r,results="markup"}
welfare <- welfare %>% 
  mutate(ageg_spec=ifelse(age<10,"0",ifelse(age<20,"10",ifelse(age<30,"20",ifelse(age<40,"30",ifelse(age<50,"40",ifelse(age<60,"50",ifelse(age<70,"60",ifelse(age<80,"70",ifelse(age<90,"80",ifelse(age<100,"90","old")))))))))))

table(welfare$ageg_spec)

qplot(welfare$ageg_spec)

```

### 연령대에 따른 월급 차이 분석하기

#### 1. 연령대별 평균 월급표 만들기
```{r,results="markup"}
ageg_spec_income <- welfare %>% 
  filter(!is.na(income)) %>% 
  group_by(ageg_spec) %>% 
  summarise(mean_income=mean(income))

ageg_spec_income

```

#### 2. 그래프 만들기
```{r,results="markup"}
ggplot(data=ageg_spec_income,aes(x=ageg_spec,y=mean_income))+geom_col()
```

표와 그래프를 통해 10단위로 분리한 연령대 중, 0,10,90,100대의 사람들은 소득이 없다는 것을 알 수 있다. 또한 그래프를 통해 20대부터 시작하여 40대까지는 소득이 증가하지만, 이후에는 지속적으로 소득이 감소하는 경향을 볼 수 있다. 

